【裁判字號】    98,交抗,87
【裁判日期】    980731
【裁判案由】    違反道路交通管理處罰條例聲明異議
【裁判全文】
臺灣高等法院花蓮分院交通事件裁定    98年度交抗字第87號
抗  告  人
即受處分人  甲○○
上列抗告人因違反道路交通管理處罰條例案件，不服臺灣花蓮地
方法院中華民國98年6月15日所為裁定（98年度交聲字第160號）
，提起抗告，本院裁定如下：
    主  文
抗告駁回。
    理  由
一、原處分意旨略以：抗告人即受處分人古月恆駕駛車牌號碼Q4
    -1458自用小客車，於民國98年3月14日16時40分許，在台九
    線與福德路口北上車道闖紅燈違規左轉福德路行駛，為舉發
    單位即花蓮縣警察局新城分局嘉里派出所警員攔停，填掣花
    警交字第 P00000000號舉發違反道路交通管理事件通知單予
    以舉發，嗣抗告人於應到案日期內（98年3月30日）至原處
    分機關聽候裁決，原處分機關乃依道路交通管理處罰條例第
    53條第1項、第63條規定，於98年5月4日以花監違字第裁44-
    P00000000號違反道路交通管理事件裁決書裁處異議人罰鍰
    新台幣（下同）2700元，並記違規點數3點。抗告人於原審
    異議意旨略以：抗告人駕駛Q4-1458自用小客車，由台九線
    （家樂福旁）左轉福德路，前已有二輛車通行，抗告人為第
    三輛車，聽到後面第四輛車鳴喇叭催促，故左轉福德路行駛
    ，員警舉發有誤，原處分不公云云。
二、原裁定意旨以：抗告人雖辯稱因後方車輛鳴喇叭催促始左轉
    福德路云云，然查，縱有後方車輛鳴喇叭催促，亦不得闖紅
    燈行駛。再抗告人稱前方有二輛車通行，警員未加取締，有
    不公情形一節，查員警執勤時因有多部車輛同時違規，員警
    無法同時取締，固有遺漏，然尚不得以此解免抗告人違規之
    責。本件已經執勤員警即證人彭宏璋到庭具結，證述其攔停
    舉發經過，因認抗告人闖紅燈之違規事實可堪認定，而裁定
    駁回抗告人之異議。
三、抗告意旨以：
    法律判斷應依靠證據，如：照片、影片；證人彭宏璋所陳述
    之證詞，具有諸多矛盾，難以令人信服；證人彭宏璋對陳述
    書中有利抗告人部分，隻字未提，有損抗告人權益甚鉅，爰
    請求更為裁定云云。
四、經本院核閱全卷後，認原審裁定並無不當，應予維持，除引
    用原裁定理由外，另補充如下：
  1.按警員掣單舉發違反道路交通管理處罰條例所列之違規事實
    ，係公務員基於職務上權力，依法就特定之具體事件所為具
    有公法上效果之單方行政行為，基於公務員為公法上行為具
    有公信力之原則，該行政處分當可被推定為真正；反之，若
    謂公務員一切行政行為均須預留證據以證其實，則國家行政
    勢必窒礙難行，據此，刑事訴訟法就犯罪證據有關之規定中
    與屬行政秩序罰之交通違規裁罰本質不合之部分，自不在準
    用之列。況且闖紅燈之違規行為，本質上係屬瞬間突發之交
    通違規行為，並且動力交通工具於行進間，本身即具有一定
    之速度，無法要求執行勤務之員警必於行為人闖紅燈之當時
    立即在路口攔停而為掣單舉發。復且本案證人彭宏璋係正執
    行巡邏勤務之警員，基於其對交通違規取締受有專門訓練，
    對路上用路權人之動態路線當更有所注意，而能明確掌握，
    復衡之證人彭宏璋與抗告人間並無任何身分利害或業務關係
    ，衡情應無甘冒偽證罪刑責風險而設詞構陷受處分人之理。
    再參酌警員執行公務時，本身即受有行政懲處責任之監督，
    且其到庭具結作證，更係以刑事責任擔保其證言之真實性，
    其證言又與常情無悖，是其證述應非子虛，自足採信。
  2.至抗告人泛稱：執勤員警即證人彭宏璋所陳述之證詞具有諸
    多矛盾云云。經查，證人即取締員警彭宏璋於原審具結證稱
    ：「... 當時福德路是東西向已經切換綠燈數秒鐘，福德路
    切換綠燈時台九線南北向是全面紅燈，我跟義警楊忠憲親眼
    目睹異議人闖紅燈左轉，福德路的綠燈很短暫約20秒，台九
    線北上全面綠燈後我就跟在異議人後面，尾隨異議人到嘉里
    3 街52號前，鳴警笛攔停該車... 」（見原審卷第17頁）與
    抗告人於交通違規案件陳述書稱：「前二輛通行，本人為第
    三輛車，聽到後面車第四輛鳴喇叭催促，故左轉福德路，再
    右轉嘉里三街至甄妃美容店前，聞後方警笛聲響，遂停車受
    檢。」，二者就行車動線、取締過程所述大致相同，並有地
    圖一份附卷可參。是抗告人僅空言證人所述證詞矛盾，然未
    見抗告人舉證以實其說亦未提出何有利於抗告人之證據供本
    院調查，本院因認抗告人違規屬實。至抗告人於該陳述書內
    容雖以：抗告人因後面車輛鳴喇叭催促因而左轉；為何並未
    取締在抗告人後面闖紅燈之車輛（見原審卷第8頁）等情，
    縱認屬實，然仍無解於抗告人本件交通違規之事實，附此敘
    明。
五、據上論結，應依道路交通案件處理辦法第26條，刑事訴訟法
    第412條之規定，裁定如主文。
中    華    民    國    98    年     7    月    31    日
                  交通法庭審判長法  官  何方興
                                法  官  賴淳良
                                法  官  林碧玲
以上正本證明與原本無異。
本件不得再抗告。
中    華    民    國    98    年    7     月    31    日
                                書記官  李閔華


司法院資訊處製作；財團法人民間司法改革基金會備份。
